臺灣桃園地方法院民事判決　九十年度訴字第一一七○號
　　原　　　告　乙○○
　　被　　　告　甲○○
右當事人間請求損害賠償事件，原告提起刑事附帶民事訴訟，經本院刑事庭移送，本
院判決如左︰
    主      文
被告應給付原告新台幣壹拾捌萬伍仟元，及自民國八十九年十二月二十二日起至清償
日止，按年息百分之五計算之利息。
原告其餘之訴駁回。
訴訟費用由被告負擔十分之四，餘由原告負擔。
本判決第一項於原告以新台幣陸萬貳仟元為被告供擔保後，得為假執行。
原告其餘假執行之聲請駁回。
    事      實
甲、原告方面：
壹、聲明：
一、被告應給付原告新台幣（下同）四十七萬元，及自起訴狀繕本送達之翌日起至清
    償日止，按年息百分之五計算之利息。
二、願供擔保，請准宣告假執行。
貳、陳述：
一、被告於民國（下同）八十八年九月二日上午九時三十八分許，駕駛車牌號碼：Ｖ
    八－０四七九號自用小客車，由桃園縣中壢市○○路往平鎮市方向行駛，行經延
    平路與中美路路面設有網狀線之交岔路口，原應注意網狀線用以告示車輛駕駛人
    禁止在設置本標線之交岔路口臨時停車，防止交通阻塞及應注意車前狀況，並隨
    時採取必要之安全措施，依當時情況，天候晴、道路平坦、視野良好又無不能注
    意之情形，已預見前方交岔路口內前車待轉無法逕行通過路口，竟疏未注意及此
    ，仍貿然駕車進入交岔路口內停待，適有原告騎乘車牌號碼：ＨＱＹ－四三八號
    機車沿中美路往元化路方向行駛，行經上開路口遇紅燈號誌暫停等候燈號轉綠，
    不久中美路方向之號誌轉為綠燈，原告駕車前行，遭被告之車輛撞及，原告因而
    人車倒地，受有左肩旋轉肌破裂之傷害。
二、被告過失傷害原告一案，業經鈞院桃園簡易庭八十九年度桃簡字第二五六號刑事
    判決被告有期徒刑三月，如易科罰金以三百元折算一日，緩刑二年，經原告不服
    上訴後，經鈞院以八十九年度交簡上字第三二號判決判處被告有期徒刑三月，如
    易科罰金，以三百元折算一日，爰依刑事訴訟法第四百八十七條、第四百八十八
    條、民法第一百八十四條之規定，提起本件損害賠償訴訟，請求項目如下：
（一）減少勞動能力部分：
      原告為自耕農兼水果小販，月收入約三萬元，因被告之侵權行為，致原告左肩
      迄今無法旋轉使力，根本無法耕作及推車販賣，喪失每月應得之收入，此部分
      之損失，以受傷之日八十八年九月二日起至八十九年七月二十五日起訴止，以
      九個月計，共計二十七萬元。
（二）精神上之損害賠償：
      原告因本件車禍，左肩肌肉斷裂，疼痛不堪，夜裡無法成眠，亦曾住院動手術
      治療，期間被告不聞不問，未支付任何費用，連最基本之醫藥費用都分文未給
      ，毫無人性，迄今不願和解，使車禍之被害人求償無門，不僅支出之金錢損失
      ，身體之傷害疼痛，精神上之痛苦不可言喻，為此依民法第一百九十五條之規
      定，請求精神慰撫金二十萬元。
參、證據：提出診斷證明書四份、醫療費用收據二十四紙、被告之戶籍謄本一份、證
    明書一紙、原告之郵局存簿影本一份為證。
乙、被告方面：
    被告未於最後言詞辯論期日到場，惟據其前於本院準備程序所為之聲明及陳述略
    以：
壹、聲明：原告之訴駁回。
貳、陳述：
一、對於刑事判決所認定之事實沒有意見，但是原告提出之金額太高，而且有些不是
    真實的，沒有辦法接受，且原告所受之傷害與本件禍無關。
二、被告願意以十萬元之限度內為和解。
參、證據：請求調閱原告車禍當天至天祥醫院之就診紀錄及聲請訊問證人王豫澎。
丙、本院依職權調閱本院八十九年度交簡上字第三二號刑事卷宗全部，並函詢長庚紀
    念醫院林口醫學中心本件原告因本件車禍所需復原之時間，提供醫學上之意見。
    理      由
壹、程序方面：
一、原告於刑事附帶民事訴訟起訴狀主張請求被告應給付原告五十七萬五千二百五十
    四元，嗣於本院準備程序擴張訴之聲明為被告應給付原告五十八萬七千三百九十
    一元，其中包括醫療費用十一萬七千二百九十一元、減少勞動能力損失二十七萬
    元及慰撫金二十萬元，後又因於本院審理期間領得強制汽車責任保險金八萬四千
    三百九十一元，有原告提出郵局存簿影本附卷可查，是其撤回醫療費用之請求，
    減縮訴之聲明為被告應給付原告四十七萬元，經核此係減縮應受判決事項之聲明
    ，請求之基礎事實同一，亦不甚礙本件訴訟之終結，與民事訴訟法第二百五十五
    條第一項第二款、第三款、第七款相符，是原告減縮訴之聲明，應予准許，合先
    敘明。
二、本件被告經合法送達，未於言詞辯論期日到場，經核無民事訴訟法第三百八十六
    條各款所列情形，爰依原告聲請，由其一造辯論而為判決。
貳、實體方面：
一、原告起訴主張：被告於八十八年九月二日上午九時三十八分許，駕駛車牌號碼：
    Ｖ八－０四七九號自用小客車，由桃園縣中壢市○○路往平鎮市方向行駛，行經
    延平路與中美路路面設有網狀線之交岔路口，原應注意網狀線用以告示車輛駕駛
    人禁止在設置本標線之交岔路口臨時停車，防止交通阻塞及應注意車前狀況，並
    隨時採取必要之安全措施，依當時情況，天候晴、道路平坦、視野良好又無不能
    注意之情形，已預見前方交岔路口內前車待轉無法逕行通過路口，竟疏未注意及
    此，仍貿然駕車進入交岔路口內停待，適有原告騎乘車牌號碼：ＨＱＹ－四三八
    號機車沿中美路往元化路方向行駛，行經上開路口遇紅燈號誌暫停等候燈號轉綠
    ，不久中美路方向之號誌轉為綠燈，原告駕車前行，遭被告之車輛撞及，原告因
    而人車倒地，受有左肩旋轉肌破裂之傷害，是起訴請求被告應給付原告四十七萬
    元之損害賠償。被告則以：對於刑事判決所認定之事實沒有意見，但是原告提出
    之金額太高，而且有些不是真實的，沒有辦法接受，且原告所受之傷害與本件禍
    無關；另被告願意以十萬元之限度內為和解等語，資為置辯。
二、經查：被告對於原告主張其於右揭時地駕車肇事導致原告受傷之事實並不爭執，
    且有原告提出診斷證明書四份、醫療費用收據二十四紙在卷可稽，另有道路交通
    事故調查表一份、現場相片四紙附於本院依職權調閱本院八十九年度交簡上字第
    三二號刑事卷宗內可參。按網狀線用以告示車輛駕駛人禁止在設置本標線之交岔
    路口臨時停車，防止交通阻塞；又汽車駕駛人應注意車前狀況，並隨時採取必要
    之安全措施。道路交通標誌標線號誌設置規則第一百七十三條及道路交通安全規
    則第九十四條第三項分別定有明文。被告為汽車駕駛人應熟諳上開規定，依當時
    情況，天候晴、道路平坦、視野良好又無不能注意之情形，被告亦於前開刑事案
    件審理程序中自承交岔路口前行車輛待轉無法順利通過，仍貿然駕車進入不得臨
    時停車之網狀區內停待，導致於中美路方向號誌變為綠燈時，上開交岔路口無法
    淨空行車狀況呈現混亂之現象，被告復未注意車前沿中美路往元化路之原告騎乘
    之機車，致肇事端，其有違反前開規定之疏失至明，是被告之過失與原告所受之
    傷害具有相當因果關係。此外，被告因於前開時地過失傷害原告之行為，亦經本
    院九十年度交簡上字第三二號判決有期徒刑三月，如易科罰金，以三百元折算一
    日確定在案，業據本院依職權調閱前開刑事卷宗全部查閱無訛。從而，原告主張
    被告有於上開時地駕車肇事導致原告受傷之過失傷害行為，堪予認定。
三、按因故意或過失，不法侵害他人之權利者，負損害賠償責任；再按不法侵害他人
    之身體或健康者，對於被害人因此喪失或減少勞動能力或增加生活上之需要時，
    應負損害賠償責任；又按不法侵害他人之身體、健康、名譽、自由、信用、隱私
    、貞操，或不法侵害其他人格法益而情節重大者，被害人雖非財產上之損害，亦
    得請求賠償相當之金額，民法第一百八十四條第一項前段、第一百九十三條第一
    項、第一百九十五條第一項前段分別定有明文。本件被告過失傷害原告之行為，
    既經認定，則被告應負損害賠償責任，茲就原告所得請求者，爰分述如左：
（一）減少勞動能力部分：
      原告主張其為自耕農兼水果小販，每月收入約三萬元，因被告之侵權行為，致
      原告左肩迄今無法旋轉使力，根本無法耕作及推車販賣，喪失每月應得之收入
      ，此部分之損失，以受傷之日八十八年九月二日起至八十九年七月二十五日起
      訴止，以九個月計，共計受有二十七萬元之損失，並提出證明書一紙附卷可查
      。觀諸原告所提八十八年十月七日診斷證明書醫囑欄所載「左肩破裂」「需手
      術治療」、八十八年十月十八日診斷證明書醫囑欄記載「病人於八十八年十月
      十二日入院，八十八年十月十三日接受手術，八十八年十月十八日出院」，另
      原告於前開刑事案件審理程序提出長庚醫院八十九年七月三十一日診斷證明書
      醫囑欄記載「八十八年十月十二日住院接受手術重建，八十八年十月十八日出
      院，現仍左肩疼痛不適」；另本院依職權函詢長庚紀念醫院林口醫學中心本件
      原告因本件車禍所需復原之時間，提供醫學上之意見，經其函覆稱：羅君係於
      八十八年九月間因左肩疼痛至本院就診，並於八十八年十月十三日進行左肩旋
      轉肌重建手術，八十九年十一月二十日回診時恢復情形良好，肩關節之功能已
      改善，惟病患主訴仍感覺酸痛（見卷附財團法院長庚紀念醫院九十一年一月十
      六日（九○）長庚院法字第一一九九號函）。綜上，應認原告主張其至八十九
      年七月二十五日起訴時為止，其所受有之左肩旋轉肌破裂傷害尚未完全復原一
      情，堪予認定。再參以原告於本院準備程序期間即九十年十月二十三日提出之
      證明書，其上記載「茲証明乙○○，民國二十七年五月廿九日生，身份証字號
      Ｚ000000000，自民國八十五年起迄今從事水果攤販工作，每月收入
      約新台幣參萬元，特此証明如上。」，其上並有証明人余金造之簽名及蓋章，
      按私文書經本人或其代理人簽名、蓋章或按指印或有法院或公證人之認證者，
      推定為真正，民事訴訟法第三百五十八條定有明文；又按民事訴訟法第三百五
      十八條關於私文書經本人或其代理人簽名、晝押、蓋章或按指印者，推定為真
      正之規定，須其簽名、畫押、蓋章或按指印係本人或其代理人為之，在當事人
      間已無爭執或經舉證人證明者，始得適用，最高法院二十八年上字第十號著有
      判例可資參照，查被告對原告提出之上開文書並不爭執（見本院九十年十月三
      十日準備程序筆錄），是應認原告上開提出之文書為真正。綜上說明，原告主
      張其受有勞動力減損之損害為二十七萬元，為有理由。
（二）慰撫金部分：
      原告主張其因本件車禍，左肩肌肉斷裂，疼痛不堪，夜裡無法成眠，亦曾住院
      動手術治療，期間被告不聞不問，從未支付任何費用，身體之傷害疼痛，精神
      上之痛苦不可言喻，故請求被告賠償慰撫金，固無不合。經查原告為二十七年
      五月九日出生，因本件車禍受有傷害之時已係逾六十餘歲之人，年事已長，其
      受此重大傷害，本即需較一般青壯之人付出更多時間及精力進行復健工作，且
      參之卷附原告提出之診斷診明書所示，原告自八十八年九月二日因本件車禍受
      有傷害後，迄至九十年十月六日仍持續進行復健，是其因此傷害，肉體、精神
      確受極大痛苦；另被告自陳每月收入約二萬六千元至三萬元間不等，高中畢業
      ，目前有二名子女（分別就讀國中一年級、國小二年級）需其扶養，被告丈夫
      係大陸地區人民，沒有在台工作證明等語，本院斟酌實際情況，及兩造之身分
      、地位、經濟能力等，認為原告請求二十萬元，尚嫌過高，應予核減為十萬元
      ，方屬公允，逾此數額之請求，為無理由。
四、綜上所述，原告基於侵權行為之損害賠償請求權，請求被告賠償四十七萬元及自
    起訴狀繕本送達之翌日起至清償日止，按年息百分之五計算之利息。其中減少勞
    動能力損失二十七萬元、慰撫金十萬元之範圍內，應予准許。惟按損害之發生或
    擴大，被害人與有過失者，法院得減輕賠償金額或免除之，民法第二百十七條第
    一項定有明文；又按此項規定之目的，在謀求加害人與被害人間之公平，故在裁
    判上法院得以職權減輕或免除之，有最高法院八十五年台上字第一七五六號判例
    意旨可資參照。經查本件被告就系爭車禍之發生雖有過失，已如前述，惟原告騎
    乘機車已預見交岔路口車行狀況混亂，未採取必要之安全措施，逕自騎乘機車前
    行，亦有違前揭道路交通安全規則第九十四條第三項之規定，於本件車禍之發生
    亦有疏失，是本件原告之過失與被告之過失相競合，併為危害發生之原因，是本
    件車禍之發生，兩造均有過失，本院斟酌被告及原告過失情節輕重，認兩造之過
    失責任比例各為二分之一，本院自得依民法第二百十七條規定，按前開比例減輕
    被告之賠償金額，故被告應賠償之金額為十八萬五元。
五、從而，原告請求被告應給付十八萬五千元，及自起訴狀繕本送達之翌日即八十九
    年十二月二十二日起至清償日止，按年息百分之五計算之利息，為有理由，應予
    准許；逾此部分所為之請求，為無理由，應駁回之。原告陳明願供擔保，請求宣
    告假執行，就其勝訴部分，經核無不合，爰酌定相當擔保金額准許之；至原告敗
    訴部分，其假執行之聲請，已失所附麗，應予駁回。
六、本件事證已臻明確，被告於本院準備程序請求調閱原告車禍當天至天祥醫院之就
    診紀錄及聲請訊問證人王豫澎一節，其待證事項為證明原告支出醫療費用之情形
    ，惟原告嗣後就醫療費用之請求撤回，是被告此部分之證據方法，即無調查之必
    要，爰不予調查，附此敘明。
七、據上論結，本件原告之訴為一部有理由、一部無理由，依民事訴訟法第第三百八
    十五條第一項前段、第七十九條但書、第三百九十條第二項，判決如主文。
中　　　華　　　民　　　國　　九十一　　年　　　四　　　月　　二十三  　日
                              臺灣桃園地方法院民事第二庭
~B審判長法官　邱瑞祥
~B法　　　官　朱敏賢
~B法　　　官　陳心婷
右為正本係照原本作成
如對本判決上訴須於判決送達後二十日內向本院提出上訴狀
中　　　華　　　民　　　國　　九十一　　年　　　四　　　月　　 二十四　 日
~B法院書記官　黃文琪
